【裁判字號】    97,交上易,108
【裁判日期】    970401
【裁判案由】    過失傷害
【裁判全文】
臺灣高等法院臺南分院刑事判決       97年度交上易字第108號
上  訴  人  臺灣臺南地方法院檢察署檢察官
被      告  甲○○
上列上訴人因被告過失傷害案件，不服臺灣臺南地方法院九十六
年度交簡上字第一七九號，中華民國九十七年一月九日第一審判
決（起訴案號：臺灣臺南地方法院檢察署九十六年度偵字第九九
六○號），提起上訴，本院判決如下：
    主  文
上訴駁回。
    理  由
一、公訴意旨略以：告訴人乙○○（經原審判決後，未據上訴而
    確定）於民國九十六年一月四日十二時四十分許，駕駛車牌
    ＹＬＦ─八三五號重機車沿臺南縣永康市○○路由西向東行
    經龍中街口左轉時，適被告甲○○駕駛車牌ＹＬＨ─四○九
    號重機車沿自強路由東向西直行至該路口，此時甲○○應注
    意且能注意車前狀況，隨時採取必要之安全措施，而疏未注
    意貿然直行通過路口，而乙○○亦應注意且能注意其係轉彎
    車，應讓直行車先行，而疏未注意，即貿然左轉，兩車遂於
    交岔路口內撞及，雙方人車倒地，乙○○受有左髖、背部挫
    傷之傷害。因認被告甲○○係犯刑法第二百八十四條第一項
    之過失傷害罪嫌云云。
二、
  (一)按被告未經審判證明有罪確定前，推定其為無罪；又犯罪事
    實應依證據認定之，無證據不得認定犯罪事實，刑事訴訟法
    第一百五十四條第一項、第二項定有明文。次按不能證明被
    告犯罪者，應諭知無罪之判決，同法第三百零一條定有明文
    。
  (二)又告訴人之告訴，係以使被告受刑事訴追為目的，是其陳述
    是否與事實相符，仍應調查其他證據以資審認，必須指訴無
    瑕疵可指，而就其他方面調查又與事實相符，始足採為判決
    之基礎，參照最高法院五十二年台上字第一三○○號、三十
    二年上字第六五七號判例意旨。
  (三)又按事實之認定，應憑證據，如未能發現相當證據，或證據
    不足以證明，自不能以推測或擬制之方法以為裁判基礎，最
    高法院四十年台上字第八十六號判例可資參照。而所謂證據
    ，係指足以證明被告有犯罪行為之積極證據而言，該項證據
    須適於為被告犯罪之證明者，始得採為斷罪之資料，最高法
    院六十九年台上字第四九一三號判例可資參考。
  (四)再按認定不利於被告之事實，須依積極證據，茍積極證據不
    足為不利於被告事實之認定時，即應為有利於被告之認定，
    更不必有何有利之證據，最高法院亦著有三十年上字第八一
    六號判例足參。
  (五)認定犯罪事實所憑之證據，雖不以直接證據為限，間接證據
    亦包括在內；然而無論直接或間接證據，其為訴訟上之證明
    ，須於通常一般之人均不致有所懷疑，而得確信其為真實之
    程度者，始得據為有罪之認定，倘其證明尚未達到此一程度
    ，而有合理之懷疑存在時，即應為被告無罪判決之諭知（最
    高法院七十六年台上字第四九八六號判例意旨參照）。
三、本件公訴意旨認被告甲○○涉有刑法第二百八十四條第一項
    之過失傷害罪嫌，無非係以告訴人乙○○警詢之陳述、被告
    甲○○於警詢時之陳述、臺南縣警察局永康分局道路交通事
    故調查報告表(一)、(二)、現場圖各一紙、現場及雙方車損照片
    十二張、乙○○提出之財團法人奇美醫院診斷證明書一紙、
    等為證。惟訊據被告甲○○堅詞否認有何過失傷害犯行，辯
    稱：告訴人乙○○當時係轉彎車，伊係直行車，轉彎車應禮
    直行車先行等語。
四、經查：
  (一)告訴人乙○○於警詢中即指訴稱：伊於九十六年一月四日十
    二時四十分左右駕駛車牌號號碼ＹＬＦ─八三五號重機車沿
    永康市○○路由西向東直行，行經自強路與龍中街口左轉時
    ，【對面一部貨車】要經過，於是伊停車要讓他先過，加上
    視線被貨車擋住，當時伊看貨車經過後，伊就左轉，右前方
    一部車牌號碼為ＹＬＨ─四○九號重機車從自強路由東向西
    過來，伊立即停車，但是該車左前車頭撞上伊車右前車頭而
    肇事，當時伊【因視線被貨車擋住】所以沒有看見車牌號碼
    為ＹＬＨ─四○九號重機車等語（見警詢卷第二頁）。足認
    本件被告甲○○所騎之機車之行進方向確係直行車，而告訴
    人乙○○所騎之機車為轉彎車，卻貿然左轉，致與被告甲○
    ○之機車發生碰撞，告訴人乙○○有相當大之過失，要屬無
    疑。至於被告甲○○之機車前方有一貨車行駛，雖擋住告訴
    人乙○○之視線，相對的應也擋住被告甲○○之視線，是被
    告甲○○是否有足夠之能力注意到告訴人乙○○之機車會貿
    然左轉，並為相對之防禦措施，此即存在有合理之懷疑。
  (二)再參以卷附之道路交通事故現場圖，告訴人乙○○之機車與
    被告甲○○所騎之機車發生撞擊後之散落物，大部分均位於
    自強路與龍中街之交岔口，且係在被告甲○○機車之行進路
    線上接近自強路與龍中街之中心位置，而被告甲○○之機車
    撞擊後所停放之位置係距離散落物右前方約五點二公尺，告
    訴人之機車停放於散落物之處等情，再參以被告機車之受損
    位置為前車頭及左側車身受損，此亦有該現場圖及卷附照片
    可證，足認被告甲○○當時確係依正常之行進方向前進，且
    尚未過龍中街時即與告訴人乙○○之機車發生碰撞，撞擊位
    置係位於被告機車左側及車頭之位置，而被告機車左側經碰
    撞後，其機車即往右前方摔倒滑行約五點二公尺之遠，是以
    如此之撞擊方式，被告甲○○騎機車因循正常之行進路線行
    駛，其是否仍能注意車前狀況即告訴人機車欲左轉，顯存有
    合理之懷疑。
五、綜上所查，被告甲○○所騎之機車是否有公訴人所指之未注
    意車前狀況之過失，有上開合理懷疑之處，而公訴人亦無法
    舉證證明被告就本件車禍之發生及告訴人之受傷確應負過失
    責任，且經遍查全案卷證資料，亦無積極證據足以認定被告
    確有公訴人所指之過失傷害犯行，則依據刑事訴訟法所揭諸
    之「無罪推定原則」，自應將利益歸於被告，是以應認被告
    之犯罪尚屬不能證明。
六、原審法院因而為被告無罪判決之諭知，於法並無不合，公訴
    人上訴意旨仍以：被告與告訴人發生車禍前【是否另有一小
    貨車】在現場，尚有可疑？及車禍前告訴人之機車係自被告
    左前方而來，被告應有能力注意車前狀況，縱被告前方有一
    小貨車，亦不影響被告注意左前方來車之能力等推測之詞為
    由，復未提出其他積極證據為資佐證，而指摘原判決不當，
    為無理由，應予駁回。
據上論結，應依刑事訴訟法第三百六十八條，判決如主文。
本案經檢察官謝錫和到庭執行職務。
中    華    民    國    97    年    4     月    1     日
              刑事第三庭  審判長法  官  陳  義  仲
                                法  官  蘇  清  水
                                法  官  宋  明  蒼
以上正本證明與原本無異。
不得上訴。
                                書記官  陳  明  芬
中    華    民    國    97    年    4     月    1     日


司法院資訊處製作；財團法人民間司法改革基金會備份。
